【裁判字號】    90,訴,629
【裁判日期】    900724
【裁判案由】    詐欺等
【裁判全文】
臺灣彰化地方法院刑事判決                            九十年度訴字第六二九號
    公  訴  人  臺灣彰化地方法院檢察署檢察官
    被      告  甲○○
右列被告因詐欺等案件，經檢察官提起公訴（八十九年度偵字第一一二四號），本院
判決如左：
        主  文
甲○○共同行使偽造私文書，足以生損害於他人，處有期徒刑壹年。
        事  實
一、甲○○因積欠地下錢莊債務，明知其已無資力清償，且未在富億機械有限公司（
    下簡稱富億公司）任職，竟於民國（下同）八十八年七月間，與真實姓名年籍不
    詳之「吳成漢」、「張永松」、「劉鳳」（均由檢察官另案偵辦中）等三人，共
    同基於意圖為自己不法所有之犯意聯絡，以偽造在職證明書及各類所得扣繳暨免
    扣繳憑單，持向銀行借錢，使銀行陷於錯誤之方式，詐騙銀行之金錢，並約定詐
    得金額中之百分之二．五由「吳成漢、「張永松」、「劉鳳」等三人取得。旋由
    甲○○將其印章及國民身分證交給「吳成漢」，再由「吳成漢」、「張永松」據
以偽造富億公司八十七年一月至十二月、所得人甲○○之各類所得扣繳暨免扣繳
    憑單及甲○○於富億公司任職、擔任維修技師一職之八十八年七月二十六日在職
    證明書各一紙，並將「張永松」因受託辦理富億公司負責人變更登記，所取得該
    公司及負責人王明乾之印章各一枚，盜蓋在前揭在職證明書上，足以生損害於王
    明乾及富億公司後，由「吳成漢」將上開偽造之在職證明書及各類所得扣繳暨免
    扣繳憑單交付甲○○。甲○○乃由「吳成漢」之陪同並居間介紹，於同年七月底
    ，前往台中縣太平市○○○路三一二號中興商業銀行股份有限公司太平分行（下
    簡稱中興銀行），書立借據，向該銀行借款新台幣三十萬元，並交付前揭偽造之
    在職證明書及各類所得扣繳暨免扣繳憑單予銀行之承辦人員林昭君，以示取信。
    而「劉鳳」則於林昭君為辦理上述貸款向其電詢時，以及中興銀行之徵信人員陳
    亨通親自前往台中市○區○○○街一三六號富億公司隔壁徵信時，對林昭君、陳
    亨通各佯稱：甲○○有在富億公司上班、甲○○到外面維修機器等語，致中興銀
    行陷於錯誤，同意如數借款予甲○○。甲○○因而得於同年八月二日至中興銀行
    取得詐騙之借款三十萬元，並將其中之七萬五千元交付與之同往銀行之「吳成漢
    」。詎甲○○自同年十一月起，即未按期清償借款之本、息，經中興銀行追索後
    ，始知受騙。
二、案經被害人中興銀行訴請臺灣彰化地方法院檢察署檢察官偵查起訴。
    理  由
一、右揭被告明知無資力清償，且未在富億公司任職，仍將其印章及國民身分證交由
    「吳成漢」，共同據以偽造在職證明書及各類所得扣繳暨免扣繳憑單，持向中興
    銀行借得三十萬元後，未按期清償本、息之事實，業據被告供承明白，核與告訴
    人中興銀行之告訴代理人張鴻源指訴之情節相符。又在職證明書及各類所得扣繳
    暨免扣繳憑單係屬偽造一節，亦經證人王明乾、王明裕及劉芳余於偵查中證述屬
    實。再者，「劉小姐」（即「劉鳳」）於林昭君為辦理貸款向其電詢時，以及陳
    亨通親自前往富億公司隔壁徵信時，確曾對林昭君、陳亨通各佯稱：甲○○有在
    富億公司上班、甲○○到外面維修機器等語無訛。此外，復有借據、扣繳憑單、
    放款交易明細查詢申請單、中興銀行消費者貸款申請及調查表及偽造之在職證明
    書、各類所得扣繳暨免扣繳憑單等件在卷可稽。查被告既未在富億公司任職，於
    借款時又無清償之資力，自明知「吳成漢」、「張永松」據其國民身分證所製作
    並交付之在職證明書及各類所得扣繳暨免扣繳憑單，係屬偽造，竟仍持向中興銀
    行借款三十萬元，致中興銀行陷於錯誤，同意如數借款，並交付款項，則其有與
    「吳成漢」、「張永松」及「劉鳳」等人共同偽造私文書、特種文書，持以行使
    ，並詐欺取財之犯行甚明。是被告雖辯稱其無偽造文書，亦非故意詐欺云云，要
    屬卸責之詞，不足採信。罪證明確，被告犯行應堪認定。
二、按在職證明書係關於服務之證書，為特種文書；而各類所得扣繳暨免扣繳憑單則
    屬私文書。是核被告所為，係犯刑法第二百十六條之行使第二百十條之偽造私文
    書罪、二百十二條之偽造特種文書罪及第三百三十九條第一項之詐欺取財罪。被
    告與「吳成漢」、「張永松」、「劉鳳」等三人間有犯意之聯絡，及行為之分擔
    ，均為共同正犯。被告盜用富億公司及王明乾印章之行為，係偽造特種文書（在
    職證明書）之部分行為，而偽造私文書（各類所得扣繳暨免扣繳憑單）、偽造特
    種文書（在職證明書）之低度行為，則為行使偽造私文書、偽造特種文書之高度
    行為所吸收，均不另論罪。被告同時同地行使偽造私文書及偽造特種文書，係一
    行為觸犯數罪名，應依想像競合犯之規定，從一重之行使偽造私文書罪處斷。又
    被告所犯行使偽造私文書罪及詐欺取財罪間，有方法、結果之牽連關係，應從一
    重之行使偽造私文書罪處斷。公訴人認應從詐欺取財罪處斷，尚有未洽。爰審酌
    被告之品行、犯罪之動機、目的、手段、所生之危害及犯罪後之態度尚稱良好等
    一切情狀，量處如主文所示之刑。偽造之在職證明書及各類所得扣繳暨免扣繳憑
    單，雖係被告供犯罪所用之物，但既已交付中興銀行收執，即非被告所有，自不
    得宣告沒收。公訴人請求宣告沒收，亦屬有誤，附此敘明。
據上論斷，應依刑事訴訟法第二百九十九條第一項前段，刑法第二十八條、第二百十
六條、第二百十條、第二百十二條、第三百三十九條第一項、第五十五條，罰金罰鍰
提高標準條例第一條前段，判決如主文。
中      華      民      國    九十      年      七      月    二十四    日
                                臺灣彰化地方法院刑事第三庭
                                    法      官  廖  國  佑
右正本證明與原本無異。
如不服本判決，應於判決送達後十日內，向本院提出上訴狀( 須附繕本 )。
告訴人或被害人對於判決如有不服具備理由請求檢察官上訴者，其上訴期間之計算係
以檢察官收受判決正本之日期為準。
                                    法院書記官  王  宣  雄
中      華      民      國    九十      年      七      月    三十一    日
刑法第二百十條
偽造、變造私文書，足以生損害於公眾或他人者，處五年以下有期徒刑。
刑法第二百十二條
偽造、變造護照、旅券、免許證、特許證及關於品行、能力、服務或其他相類之證書
、介紹書，足以生損害於公眾或他人者，處一年以下有期徒刑，拘役或三百元以下罰
金。
刑法第二百十六條
行使第二百十條至第二百十五條之文書者，依偽造、變造文書或登載不實事項或使登
載不實事項之規定處斷。
刑法第三百三十九條
意圖為自己或第三人不法之所有，以詐術使人將本人或第三人之物交付者，處五年以
下有期徒刑、拘役或科或併科一千元以下罰金。
以前項方法得財產上不法之利益或使第三人得之者亦同。
前二項之未遂犯罰之。


司法院資訊處製作；財團法人民間司法改革基金會備份。
